臺灣高等法院高雄分院刑事裁定　　　　　96年度聲再字第81號
再審聲請人
即受判決人　　甲○○
上列聲請人因聲請再審案件，對於本院96年度上易字第41號中華
民國96年6 月7 日確定判決（原審案號：臺灣屏東地方法院95年
度易字第358 號，起訴案號：臺灣屏東地方法院檢察署94年度偵
字第5440號），聲請再審，本院裁定如下：
    主  文
再審之聲請駁回。
    理  由
一、本件聲請再審理由略以：
（一）本案雖告訴人堅稱受判決人（即再審聲請人）即被告甲○
      ○（下稱被告）詐欺取得伊所交付之新台幣（下同）430
      萬元，然被告甲○○未有自白，亦非於交付430 萬元之過
      程中當場查獲，本案純以告訴人事後指述為起訴依據，告
      訴人指述雖得做為認定被告犯罪事實之依據，惟必其證詞
      無瑕疵且與事實相符始可，且被告被訴犯罪事實牽涉之金
      額高達430 萬元，採證時尤須嚴格謹慎，不宜僅憑告訴人
      片面證詞，即遽予推斷被告犯行。
（二）一審判決書第7 頁第5 行認定「許嘉淳一開始是以許歆敏
      名義與張國祥交往，伊曾有跟張國祥講伊被酒店的人綁住
      及遭人毆打需要錢還債，沒有欠地下錢莊錢，也沒有被打
      到住院，與張國祥在93年底分手，94年2 、3 月開始與甲
      ○○在一起直到95年6 月間等語（見警卷第25 、28 頁、
      偵卷第39頁、本院卷50頁、98頁反面）；被告甲○○則供
      稱：伊不知道許嘉淳有無欠地下錢莊錢，伊沒有聽她提起
      過，伊沒有被地下錢莊抓走這件事等語（見警卷18頁）」
      等事實，依甲○○與許嘉淳交往期間，甲○○既不知「許
      嘉淳有無欠地下錢莊錢，伊沒聽她提起過，伊沒有被地下
      錢莊抓走這件事」等情以觀，顯然甲○○亦不知被告許嘉
      淳自行撥打電話及傳送簡訊並授意朱維君傳送簡訊，向張
      國祥佯稱積欠地下錢莊債務一事，再依被告許嘉淳辯稱：
      伊沒有拿到告訴人張國祥之430 萬元，伊收受告訴人張國
      祥之4 萬元、2 萬元、11萬元是告訴人張國祥心甘情願交
      給伊的云云，如此足見本案應為張國祥與許嘉淳間的感情
      、債務糾葛，而被告兩者間確無詐欺犯意之聯絡。
（三）依常理而言，被告許嘉淳坦承於94年5 月16日收受告訴人
      張國祥所交付之4 萬元、2 萬元，又於同年6 月23日收受
      告訴人張國祥交付之11萬元，及授意朱維君傳送簡訊向張
      國祥表示其被債逼到自殺之事實。然告訴人卻於許嘉淳未
      在場之際，願交付甲○○430 萬元之鉅額款項而不以匯款
      或於領款處直接交付等安全方式為之，此顯與告訴人於未
      查知許嘉淳有詐欺犯行之前，均刻意留下通聯簡訊之謹慎
      態度不符；且告訴人於交付金錢後不留下任何證據，並將
      許嘉淳借款之本票當場撕掉等情，此亦與一般常情有違。
      因此，告訴人是否確實交付430 萬元予甲○○，實令人懷
      疑。
（四）按行動電話門號使用客戶「撥打」、「接受」他方電話訊
      息，雖均透過電信公司設置於各地的基地台傳輸電訊，然
      透過通聯紀錄所載「收、發話」時間、地點，雖即能確認
      持機使用之「收、發話」人當時約略所在位置或前後時間
      活動範圍，然通聯紀錄上所載之基地台位置，係收話人或
      發話人所在之位置，並不能明確查知。但查，原審以被告
      甲○○所使用之0000000000號行動電話曾於94年7 月1 日
      11時43分42秒撥打張國祥所使用0000000000號行動電話等
      情，亦有行動電話使用人資料及通聯紀錄各1 紙（見核退
      卷15、16頁）可參，認被告甲○○當日11時許在屏東市某
      處；然通聯紀錄僅可知被告甲○○當日11時43分42秒、11
      時45分37秒與張國祥之通話，均係經由設置在屏東縣屏東
      市○○路82號7 樓樓頂之基地台收發話，僅能推知告訴人
      張國祥於94年7 月1日11 時40分許在屏東縣屏東市接到被
      告甲○○所撥電話，非藉此即能確認甲○○發話地點為屏
      東市內，及告訴人有無於同日在千禧公園交付430 萬元予
      被告甲○○等節。從而聲請人懇請鈞院函查甲○○所使用
      之0000000000號行動電話及張國祥所使用之0000000000號
      行動電話之案發當日基地台位置作為新證據，並請該基地
      台電訊公司到院說明，以詳事實，因此項證據亦足以動搖
      原確定判決之認定，懇請鈞院准予再審。
（五）次按「刑事判決確定後，發現該案件認定犯罪事實與所採
      用證據顯屬不符，自屬審判違背法令，得提起非常上訴，
      如具有再審原因者，仍可依再審程序聲請再審」，司法院
      大法官會議釋字第146 號著有解釋。查原確定判決認定犯
      罪事實為：「被告甲○○雖又辯稱：伊於94年7 月1 日12
      時24分57秒，在陽信銀行里港分行存入207 萬2 千元。該
      銀行至屏東千禧公園須半小時車程，所存之上開款項是自
      己所有，非告訴人交付之款項云云，並提出其陽信銀行存
      摺存款歷史交易單為憑。然查，屏東市千禧公園至陽信銀
      行里港分行之距離為13公里574 公尺，有該兩地之電子地
      圖在卷可稽。若以較快之車速行駛，無須20分鐘即可到達
      ，是被告甲○○上開辯稱，亦無足取」然查，本件有證人
      陳昇霖、邱茂松、楊柳麗證明被告甲○○於94年7 月1 日
      在屏東縣九如鄉家中，並無於同日11時在千禧公園收受告
      訴人所交付430 萬元。縱若認定被告甲○○於當日11時43
      分42秒、11時45分37秒之通話，係在屏東縣屏東市千禧公
      園附近，然就當日11時45分37秒甲○○與張國祥通話後，
      經歷兩者相會、停車、收受430 萬元等過程至甲○○離開
      千禧公園，當時業已經過1 、20分鐘等情，業據告訴人於
      鈞院審理時證述明確，顯然被告甲○○離開千禧公園之時
      點，應係當日約12時左右；而查被告甲○○於94年7 月1
      日將現金207 萬2 千元存入其於陽信商業銀行里港分行所
      開立之000000000000號帳戶內之時間點為94年7 月1 日12
      時24 分57 秒，有該行95年8 月23日陽信里港字第950060
      號函附之帳戶存提資料可憑，亦有辯護人於96年1 月31日
      所提出被告甲○○於陽信商業銀行里港分行之存摺存款歷
      史交易明細可稽（詳卷附證物），故被告甲○○離開千禧
      公園時點，係當日約12時左右，嗣後再駕車前往陽信商業
      銀行里港分行，光駕車至目的之所需時間已嫌不足（聲請
      人以實際駕車由千禧公園離開之時點，同案發當日約12時
      左右，前往陽信商業銀行里港分行以時速80公里行車，途
      經8 個以上之紅綠燈，需花費20多分鐘之時間，此有聲請
      人製作之開車路程時間光碟錄影帶可稽），實不可能於同
      日12時24分57秒完成存款事宜；更遑論開車至銀行存款時
      ，尚須停車、領牌排隊、經過點鈔、鑑識真偽鈔票後，始
      能完成紀錄存款之事宜（此有聲請人製作現場存款流程之
      光碟錄影帶可稽）（證物二），等相當冗長的時間，則本
      案被告甲○○實無可能於收受430 萬元後，短短之20分鐘
      內趨車至遠方之陽信商業銀行里港分行而完成存款事宜，
      故本件實有「發現該案件認定犯罪事實與所採用證據顯屬
      不符，自屬審判違背法令」再審之原因。
（六）末查，甲○○若有收受430 萬元一情，何以僅將現金207
      萬2 千元存入陽信商業銀行里港分行？又依甲○○於陽信
      商業銀行里港分行之存摺存款歷史交易明細可查知，平日
      甲○○之存提款金額，亦有高達百萬元之紀錄，另依二審
      審理時於96年1 月31日所提出屏東地政事務所土地異動索
      引資料，可證明甲○○於93年12月間出賣一筆土地獲利數
      百萬元及證人劉俊哲證述向甲○○借款及清償之情節等情
      以觀，被告甲○○顯無詐騙告訴人金錢之必要，懇請鈞院
      詳為斟酌等語。
二、按有罪之判決確定後，為受判決人之利益聲請再審，聲請理
    由以合於刑事訴訟法第420 條第1 項所定情形之一，或第42
    1 條所定有足生影響於判決之重要證據漏未審酌者為限。本
    案涉犯詐欺罪，屬不得上訴第三審之案件，若認原確定判決
    有足生影響於判決之重要證據漏未審酌者，亦因已超過刑事
    訴訟法第424 條所規定之之法定20日之不變期間（按: 聲請
    再審狀自陳96上易41號判決於96年6 月7 日確定，而於96年
    8 月24日聲請再審），而不得依刑事訴訟法第421 條之規定
    聲請再審，合先敘明。
三、又觀聲請人之聲請再審理由（一）至（三）所列各點，純乃
    自行推論原確定判決認事用法不當，所舉證人許嘉淳之證詞
    ，係於原確定判決法院判決前即已存在，並均業經調查審理
    斟酌，且已於判決中說明其取捨之理由，聲請人認為原審判
    決有違背經驗法則與判決理由矛盾之違法，尚屬一己之臆測
    。
四、次按，有罪之判決確定後，因發見確實之新證據，足認受有
    罪判決之人應受無罪、免訴、免刑或輕於原判決所認罪名之
    判決者，為受判決人之利益，得聲請再審，為刑事訴訟法第
    420 條第1 項第6 款所明定。該款所謂「發見確實之新證據
    」，係指該項證據，已經存在而發見在後或審判時未經注意
    之證據，且能證明原確定判決所認定之事實為錯誤者而言（
    最高法院著有35年度特抗字第21號判例可資參照）。復按刑
    事訴訟法第420 條第1 項第6 款所謂發見確實之新證據，係
    指該證據於事實審法院判決前已經存在，為法院、當事人所
    不知，不及調查斟酌，至其後始行發見，且就證據本身形式
    上觀察，固不以絕對不須經過調查程序為條件，但必須顯然
    可認為足以動搖原有罪確定判決，而為受判決人無罪、免訴
    、免刑或輕於原判決所認罪名之判決者為限。故受理聲請再
    審之最後事實審法院，應就聲請再審理由之所謂「新證據」
    ，是否具備事實審判決前已經存在，為法院、當事人所不知
    ，事後方行發見之「嶄新性」，及顯然可認足以動搖原有罪
    確定判決，應為無罪、免訴、免刑或輕於原判決罪名之「顯
    然性」2 要件，加以審查，為判斷應否准予開始再審之準據
    （最高法院85年度臺抗字第308 號、93年度臺抗字第98號判
    決意旨參照）。
五、本件聲請再審理由（四）之聲請函查甲○○所使用之000000
    0000號行動電話及張國祥所使用之0000000000號行動電話之
    案發當日基地台位置作為新證據云云，惟甲○○所使用之00
    00000000號行動電話通聯紀錄中已有收發話基地台（原確定
    判決第6 頁最後一行至第7 頁第4 行），此部分證據資料，
    於原確定判決法院於判決前即已存在，且業經調查審理斟酌
    無訛。而聲請調查張國祥所使用之0000000000號行動電話之
    案發當日基地台位置作為新證據，該資料非原確定判決法院
    於判決時為法院、當事人所不知，不及調查斟酌，亦不能證
    明原確定判決所認定之事實為錯誤，且原確定判決亦已斟酌
    張國祥證述其於94年7 月1 日11時40分許在屏東縣屏東市接
    到被告甲○○所撥之電話（原確定判決第7 頁第4 行），再
    審聲請人聲請調查者非屬刑事訴訟法第420 條第1 項第6 款
    所謂「發見確實之新證據」，故再審聲請人據以聲請再審，
    並無理由。
六、再者，聲請再審理由（五）中，再審聲請人以其自行製作之
    開車路程時間、現場存款流程之光碟錄影帶作為證據，證明
    再審聲請人不可能於短短之20分鐘內從屏東市千禧公園至陽
    信銀行里港分行完成存款事宜，而認原確定判決有司法院大
    法官會議釋字第146 號所稱之「發現該案件認定犯罪事實與
    所採用證據顯屬不符，自屬審判違背法令再審之原因」，惟
    釋字第146 號解釋非謂刑事確定判決後，發現該案件認定犯
    罪事實與所採用證據顯屬不符，即可聲請再審，而須具有再
    審原因，始可依再審程序聲請再審。退步言之，若認聲請再
    審人所提光碟錄影帶為刑事訴訟法第420 條第1 項第6 款所
    謂「發見確實之新證據」，從屏東市千禧公園至陽信銀行里
    港分行所需時間之光碟，非不及於原審提出供調查斟酌，且
    非顯然可認為足以動搖原有罪確定判決，而為受判決人無罪
    、免訴、免刑或輕於原判決所認罪名之判決者，不符「嶄新
    性」、「顯然性」2 要件，聲請人據以聲請再審，亦屬無理
    由。
七、又聲請再審理由（六）中所舉聲請人於陽信商業銀行里港分
    行之存摺存款歷史交易明細、屏東地政事務所土地異動索引
    資料及證人劉俊哲證述均於原確定判決法院判決前即已存在
    ，並均業經調查審理斟酌，且已說明其取捨之理由（原確定
    判決第8 頁以下之判決理由四），並無違背經驗法則與判決
    理由矛盾之違法。
八、綜上說明，聲請人所提再審理由原確定判決法院均已加以調
    查，本於論理法則、經驗法則，而為證據之取捨，聲請再審
    意旨僅一再指摘原審所憑證據如何不可採信，而未具體提出
    有何「新證據」，其再審之聲請為無理由，應予駁回。
據上論結，應依刑事訴訟法第434條第1項，裁定如主文。
中　　華　　民　　國　　96　　年　　9 　　月　　29　　日
                  刑事第八庭    審判長法  官  李炫德
                                      法  官  郭玫利
                                      法  官  簡志瑩
以上正本證明與原本無異。
如不服本裁定應於送達後5 日內向本院提出抗告狀。
中　　華　　民　　國　　96　　年　　9 　　月　　29　　日
　　　　　　　　　　　　　　　　　　　書記官  白  蘭
